【裁判字號】    88,易,4352
【裁判日期】    900521
【裁判案由】    違反電信法
【裁判全文】
臺灣高雄地方法院刑事判決                        八十八年度易字第四三五二號
    公  訴  人  臺灣高雄地方法院檢察署檢察官
    被      告  乙○○
    選任辯護人  鍾義
右列被告因違反電信法案件，經檢察官提起公訴（八十八年度偵字第一六一二三號）
，本院判決如左：
    主    文
乙○○無罪。
    理    由
一、公訴意旨係以：被告乙○○明知其電臺未經交通部許可設置，竟基於非法設置電
    臺之犯意，自民國八十八年三月二十六日起，在高雄市○○區○○街十六號十九
    樓，擅自設置無線廣播電臺，以頻率ＦＭ九三．三ＭＨＺ兆赫發射，致干擾依法
    設置之高雄廣播電臺ＦＭ九四．三ＭＨＺ兆赫之合法通信。嗣經交通部電信總局
    南區電信監理站於同年四月二十三日警告改正。詎仍不改正，而持續設置上開電
    臺，干擾合法通信，旋為警於同年五月十八日上午十時許，當場搜索而查獲上開
    非法設置之電臺。因而認被告涉犯電信法第五十八條第一項之罪嫌云云。
二、按犯罪事實應依證據認定之，無證據不得推定其犯罪事實；又不能證明被告犯罪
    或其行為不罰者，應諭知被告無罪之判決。刑事訴訟法第一百五十四條、第三百
    零一條第一項分別定有明文。而刑事訴訟法上所謂認定犯罪事實之證據，係指足
    以認定被告確有犯罪行為之積極證據，如未能發現相當證據或證據不足以證明，
    自不能以推測方法或擬制之詞為判斷資料（最高法院二十九年上字第三一０五號
    、四十年臺上字第八六號判例參照）。
三、本件公訴人認被告涉犯電信法第五十八條第一項之未經許可擅自設置電臺發送九
    千赫至三百秭赫之射頻信息，致干擾無線電波之合法使用罪嫌，無非以該非法電
    臺內設置之ＣＡＬＬ－ＩＮ電話三線（即00－0000000、000000
    0、0000000）均係以被告之名義申請，此有用戶資料查詢表一紙在卷可
    按，且有南區電信監理站之非法電臺及電波干擾處理報告表、廣播電臺電場強度
    干擾測試表、現場相片二十一幀、交通部送達證書及執行搜索報告各一份等資料
    為其主要論據。訊據被告對於前揭三線電話係伊向中華電信股份有限公司申請之
    事實固不否認，惟堅詞否認有何違反電信法之犯行，辯稱：「上開三線電話係參
    加新黨在勞工公園舉辦活動時，受新黨捐電話之號召，由新黨給我們裝機的地址
    ，而用我的名義去申請電話，交與新黨使用，當時是戊○○與我一起去電信局申
    請電話，裝機費用及電話費何人付的，我並不清楚。且當時裝機地點是在高雄市
    ○○○路一０四一巷三號二十七樓之四及鳳山市○○○路六一０巷三號二十七樓
    ，並非在查獲地點（即高雄市○○區○○街十六號十九樓）。我沒有設置非法廣
    播電臺。」等語。
四、經查：質之證人戊○○於本院八十九年一月十八日審理時到庭證稱：「當時我們
    是新黨義工，新黨在台上呼籲黨員捐電話，由一位義工「馬特」交給我們申請裝
    機地址，是我陪被告至電信局申請三線電話，電話裝機地點之申請書是我幫被告
    填寫，申請時並無繳費，但地址不是義民街十六號十九樓。電話申請好幾年了，
    約三、四年左右，我只能確定被告並無使用該三線電話。」、證人甲○即新黨義
    工於本院九十年四月十六日調查時到庭證述：「我們都有收聽新黨電台，主持人
    在節目中有呼籲聽眾提供身分證來申請電話。」、及證人己○○即上開三線電話
    原裝機地址房屋所有權人於本院調查時證稱：「因為新黨義工團體知道我有二棟
    空房子，就向我表示在賣出去前先借他們使用。在新黨活動中，有要求義工捐電
    話，但我沒有捐電話。」（見本院八十九年十二月二十七日、九十年五月七日審
    判筆錄）等情，足認被告前揭所辯係應新黨之號召而以其名義申請電話供新黨使
    用乙節，應堪採信。再查：上開設置非法電臺地點（即高雄市○○區○○街十六
    號十九樓）之房屋所有權人丁○○於本院審理時到庭證稱：「房子在賣掉（八十
    八年六月底）之前，最後一次我是租給姓陳的人，該陳姓之人從八十七年底開始
    承租，我們有簽訂租約，因把房子賣掉，所以承租房子的資料也丟棄了。」等語
    （見本院八十八年十二月二十一日審判筆錄），參以上開非法電臺設置地點之大
    樓管理組長買燕義及住戶兼主任委員丙○○，亦分別於偵查及本院審理中證稱：
    「我不認識被告，被告有無在該查獲處進出，我沒有印象。」（見八十八年七月
    二十七日偵查筆錄）、「我不認識被告。」（見本院八十八年十二月二日審判筆
    錄）等情，佐以被告當時申請裝設前揭三線電話之原裝機地址係在高雄市○○○
    路一０四一巷三號二十七樓之四及鳳山市○○○路六一０巷三號二十七樓等處，
    此有中華電信股份有限公司台灣南區電信分公司南高雄營運處施工單正本三紙附
    於審判卷可稽，並非將上揭三線電話申請裝設於查獲地址乙節，應堪認前揭未經
    許可擅自設置電臺之行為尚與被告無涉，是被告辯稱伊未設置非法廣播電臺等語
    ，洵屬可採。從而，尚難僅憑前開非法電臺所設置之ＣＡＬＬ－ＩＮ電話三線係
    以被告名義所申請，即遽認被告有設置非法廣播電臺之犯行。此外，本院復查無
    其他積極證據足資證明被告有何公訴人所指之違反電信法犯行，既不能證明被告
    犯罪，按諸上揭法條及判例之說明，依法自應諭知被告無罪之判決。
據上論斷，應依刑事訴訟法第三百零一條第一項，判決如主文。
本案經檢察官陳瑞堯到庭執行職務。
中    華    民    國      九十      年      五      月      二十一      日
                                  臺灣高雄地方法院刑事第七庭
                                      法  官  蔡  正  雄
右正本證明與原本無異。
如不服本判決，應於判決送達後十日內，向本院提出上訴狀。
                                      書記官  許  雅  惠
中    華    民    國      九十      年      五      月      二十一      日


司法院資訊處製作；財團法人民間司法改革基金會備份。
